臺灣臺北地方法院刑事判決　　　　　　　95年度易字第2375號
公　訴　人　臺灣臺北地方法院檢察署檢察官
被　　　告　丙○○
選任辯護人　賴俊睿律師
上列被告因詐欺等案件，經檢察官提起公訴（95年度偵緝字第10
01號），本院判決如下：
    主  文
丙○○無罪。
    理  由
一、公訴意旨略以：被告丙○○為寶華商業銀行（下稱寶華銀行
    ）信用卡客戶，基於意圖為自己不法所有之犯意，先於民國
    九十三年十二月十五日晚上八時五十一分，以電話連絡寶華
    銀行客服中心人員，表示簽帳行為若有遭脅迫之情事概不負
    責，旋於翌（十六）日下午一時三十六分，前往臺中市○○
    區○○路五三三號之家樂福股份有限公司大墩分公司（下稱
    家樂福大墩店），持其所有寶華銀行第0000000000000000號
    信用卡刷卡簽帳消費新臺幣（下同）一萬四千九百五十元，
    經該店電洽寶華銀行要求授權，並經寶華銀行授權人員與持
    卡人丙○○核對身分資料無誤後，致寶華銀行陷於錯誤而核
    准授權該筆交易，同意先行承擔該筆刷卡費用；詎丙○○於
    該筆交易完成二小時後，即去電寶華銀行表示該筆交易行為
    係其遭真實姓名年籍均不詳之七、八名壯漢脅持至家樂福大
    墩店刷卡簽帳消費所為，購買之商品亦遭取走，該刷卡簽帳
    消費行為無效等語；並基於未指定犯人之誣告犯意，於同日
    晚間六時許，向臺中市政府警察局第二分局謊報該筆信用卡
    交易係遭不詳年籍姓名人士詐騙所致，意圖使他人受刑事處
    分；嗣經寶華銀行多次催告丙○○履行上開債務，丙○○均
    以該筆交易行為係遭犯罪集團脅迫簽帳，業以向刑事偵查機
    關報案為由拒絕履行，寶華銀行始知受騙。因認被告涉有刑
    法第三百三十九條第一項之詐欺取財罪及同法第一百七十一
    條第一項之未指定犯人誣告罪等語。
二、按犯罪事實應依證據認定之，無證據不得認定犯罪事實。不
    能證明被告犯罪或其行為不罰者，應諭知無罪之判決，刑事
    訴訟法第一百五十四條第二項、第三百零一條第一項定有明
    文。又事實之認定，應憑證據，如未能發現相當證據，或證
    據不足以證明，自不能以推測或擬制之方法，為裁判基礎；
    而認定犯罪事實，所憑之證據，雖不以直接證據為限，間接
    證據亦包括在內，然無論直接或間接證據，其為訴訟上之證
    明，須於通常一般之人均不致於有所懷疑，而得確信其為真
    實之程度者，始得據為有罪之認定，倘其證明尚未達到此一
    程度，而有合理性懷疑之存在時，即無從為有罪之認定；認
    定不利於被告之事實，須依積極證據，苟積極證據不足為不
    利於被告事實之認定時，即應為有利於被告之認定，更不必
    有何有利之證據（最高法院四十年台上字第八六號、七十六
    年台上字第四九八六號、三十年上字第八一六號判例要旨參
    照）。再按刑法第三百三十九條第一項詐欺罪之成立，以意
    圖為自己或第三人不法所有，以詐術使人將本人或第三人之
    物交付為要件。所謂以詐術使人交付，必須被詐欺人因其詐
    術而陷於錯誤，若其所用方法，不能認為詐術，亦不致使人
    陷於錯誤，即不構成該罪（最高法院四十六年台上字第二六
    ０號判例意旨參照）。
三、本件公訴人認被告涉有前揭詐欺及誣告罪嫌，無非係以告訴
    代理人蔡琦秋、林佑真、姚開叡之指訴、證人丁○○之證詞
    、信用卡一般交易帳單資料查詢記錄、信用卡消費對帳單、
    信用卡交易簽帳存根記錄單、信用卡申請資料、信用卡風險
    記錄卡及臺中市警察局第二分局育才派出所受理各類案件記
    錄表、受理刑事案件報案三聯單、警詢筆錄等件資為論據。
    訊據被告丙○○堅詞否認有何詐欺及誣告犯行，辯稱：伊於
    九十三年十一月底、十二月初，由報紙上閱得「華強保全公
    司」刊登誠徵保全駕駛、月薪新臺幣五萬八千元起之人事廣
    告，遂依報載行動電話與對方聯繫，並相約於九十三年十二
    月十六日至台中市華強保全公司接受面試，惟因對方於電話
    中表示因此份工作經常接觸金錢及珠寶，要求伊於面試時須
    攜帶信用卡作為擔保，伊雖心存懷疑，恐遭詐騙，但因該公
    司待遇優渥，不捨放棄此一工作機會，乃於同年月十五日以
    電話聯絡寶華銀行及聯邦銀行客服人員，表示伊持用之信用
    卡於翌日可能遭人藉故取走，即便是伊本人刷卡，亦不可通
    過授權，聯邦銀行表示願意配合，寶華銀行則表示無此項服
    務；伊於翌日在臺中火車站與佯稱華強保全公司人員碰面後
    ，旋遭對方約七、八名男子帶往家樂福臺中大墩店，並由其
    中一人帶至地下一樓賣場刷卡購買香菸後旋即換取現金，彼
    等得款後，復將伊載往他處，佯稱稍後將有人帶伊去實習，
    要伊在場等候，伊久候不至，知悉受騙，便前往育才派出所
    報案等語。
四、經查，被告於九十三年十二月十五日晚間八時五十一分許去
    電寶華銀行要求提供風險控管服務，為寶華銀行客服人員表
    示無此項服務而拒絕，其於翌日下午一時四十四分許在家樂
    福大墩店地下一樓賣場收銀台，將寶華銀行00000000000000
    00號信用卡持交收銀員甲○○刷卡簽帳消費一萬四千九百五
    十元，經寶華銀行授權人員丁○○與被告核對身分資料無誤
    後，核准授權交易，嗣被告於同日下午四時至六時前間某時
    至臺中市警察局第二分局育才派出所申告其於前揭時、地遭
    華強保全公司人員以應徵保全工作需提供擔保為由，詐騙其
    刷卡換取現金等情，業據被告供承在卷，核與證人丁○○、
    甲○○及受理報案之育才派出所警員乙○○證述情節相符（
    見本院九十六年八月一日審判筆錄第三至十頁、第十五至十
    九頁），並有信用卡申請資料、信用卡一般交易帳單資料查
    詢、信用卡交易簽帳存根記錄單、信用卡風險記錄卡、信用
    卡消費對帳單及臺中市警察局第二分局育才派出所受理各類
    案件記錄表、受理刑事案件報案三聯單、育才派出所偵訊（
    調查）筆錄附卷可稽（見九三０號偵卷第五一至五六頁、第
    七六頁、第八三至九０頁），此部分事實，自堪認定。
五、次查，被告於九十三年十二月十六日前往育才派出所報案時
    指稱：伊看到報紙上應徵運鈔車保全人員工作，即打電話與
    自稱華強保全王主任（0000000000）、林主任（0000000000
    ）聯絡，對方佯稱總公司在臺中，要伊至臺中受訓並執行勤
    務，但須先以信用卡刷卡供擔保，伊至臺中後，由一名自稱
    楊組長之男子帶往臺中市○○路五三三號家樂福地下一樓以
    寶華銀行信用卡向一名戴眼鏡、懷孕之女性店員（即甲○○
    ）刷卡購買總價一萬四千九百五十元之白長壽香菸，惟售貨
    人員並未交付商品，而將刷卡金額交予該名楊組長，嗣該楊
    組長即帶伊至中友百貨，表示其先上樓拿珠寶，要伊打電話
    聯絡林主任告知已完成對保，開始執行任務，伊在該處等候
    多時，察覺有異，始知受騙等情（見九三０號卷第五一頁）
    ，業據其提出中國時報九十三年十一月二十九日人事廣告一
    紙附卷可稽（見本院卷第二三頁），其上由「華強保全公司
    」所委託刊登徵保全駕駛之人事廣告及所留0000000000號行
    動電話，核與被告前述報案內容及所提供該公司之聯絡電話
    相符，足見其所述看報應徵之情，言而有據，要非虛捏，否
    則受理報案之員警如循其提供之多支電話查詢，豈非當場拆
    穿其謊言；且被告至育才派出所報案後，因家樂福大墩店非
    該所轄區，旋又前往所轄之大墩派出所，偕同該所警員戊○○至家樂福大墩店調閱監視錄影畫面，由被告指認該名陪同
    刷卡之男子後，列印該男子影像存卷一節，亦據證人戊○○
    證述在卷（見本院九十六年八月一日審判筆錄第十一至十四
    頁），並有臺中市警察局第四分局96年2月2日中分四偵字第
    0960003149號函檢送列印資料二紙在卷可稽（見本院卷第七
    二、八０、八一頁），足徵被告所指遭不明男子帶往賣場刷
    卡一節，亦非全屬虛構；矧被告指述求職遭詐騙等情節如係
    憑空捏造，何敢與警員前往該賣場查證，而無懼其不實指控
    於員警詢問賣場相關收銀人員及調取現場監視錄影畫面查證
    時立即遭識破？再按現今社會，詐騙集團猖獗，求職陷阱五
    花八門，渠等利用一般民眾求職心切及人性之弱點，於報紙
    上刊登高薪徵才廣告，誘使求職者前往面試後，再以繳交製
    裝費或工作保證金等為名，要求應徵者交付金錢、簽發本票
    或刷卡換取現金等行騙手法，經常見諸報章媒體，此觀證人
    乙○○亦於本院證稱在被告報案前即發生多起如被告所述之
    詐騙情節等語甚明（見本院九十六年八月一日審判筆錄第十
    九頁），是以被告辯稱因該公司要求以信用卡供擔保，恐係
    求職陷阱，但又擔心錯過此份待遇優渥之工作，故先行去電
    發卡銀行要求於應徵當日之簽帳交易勿通過授權，而為風險
    控管，雖屬怪異，然毋寧是因現今社會詐騙亂象層出不窮，
    所採取之自保方式，所為亦非全然不合情理。況被告如有詐
    欺寶華銀行之意，何以事先告知該銀行勿通過授權，如該銀
    行配合辦理，豈非無法達成其詐欺取財目的？又寶華銀行既
    經被告要求風險控管，而事先知悉其核發予被告之信用卡或
    有遭人不法使用之情形，仍允予授權交易，亦無陷於錯誤之
    可言，而與刑法所定詐欺取財之構成要件不合。至證人甲○○雖否認有被告所稱刷卡換取現金之情，然類此情形時有所
    聞，而非全然無稽，且一般特約商店與與財團法人聯合信用
    卡處理中心簽訂之特約商店約定書，應以該商店營業範圍內
    之簽帳消費為限，不得接受非消費性之簽帳，否則信用卡處
    理中心即無支付該筆帳款之義務，特約商店如違反契約約定
    而有假消費真刷卡之情形，除可能遭信用卡處理中心拒絕付
    款外，特約商店人員亦有可能因此觸犯詐欺及業務登載不實
    刑責，是上開詰問內容既與其本身有利害關係，自難期其如
    實陳述，並據為被告不利之認定。
六、綜上各情，被告所辯因求職遭人詐騙之情，有其提供諸多事
    證可按，並非無稽，且本件依公訴人所提出之證據，尚不足
    以證明被告確有詐欺及誣告之事實，此外，復查無其他積極
    證據，足資證明被告確有公訴人所指上開犯行。本件既不能
    證明被告犯罪，自應諭知其無罪之判決。
據上論斷，應依刑事訴訟法第三百零一條第一項，判決如主文。
本案經檢察官郭麗娟到庭執行職務
中　　華　　民　　國　　96　　年　　8 　　月　　15　　日
　　　　　　　　　刑事第十一庭  審判長法　官　劉方慈
                                      法  官  林庚棟
                                      法  官  鍾淑慧
以上正本證明與原本無異。
如不服本判決，應於判決送達後10日內向本院提出上訴狀（應抄
附繕本）。告訴人或被害人如對於本判決不服者，應具備理由請
求檢察官上訴，其上訴期間之計算係以檢察官收受判決正本之日
期為準。
      　　　　　　　　　　　　　　　　書記官　劉英芬
中　　華　　民　　國　　96　　年　　8　　 月　　20　　日
